【裁判字號】    95,簡上,564
【裁判日期】    950929
【裁判案由】    傷害等
【裁判全文】
臺灣高雄地方法院刑事判決             95年度簡上字第564號
上  訴  人
即  被  告  丁○○
選任辯護人  沈志祥律師
上列上訴人因犯傷害等案件，不服本院高雄簡易庭95年度簡字第
2242號中華民國95年4 月13日所為第一審簡易判決（聲請簡易判
決處刑案號：95年度偵字第3067號），提起上訴，本院管轄之第
二審合議庭判決如下：
    主    文
上訴駁回。
    事    實
一、丁○○與乙○○係夫妻關係，二人於民國95年1 月1 日17時
    許，在高雄縣林園鄉○○村○○路81之6 號乙○○所經營之
    雜貨店內，因細故發生爭吵；丁○○竟基於傷害人身體及恐
    嚇之犯意，以雙手搥打乙○○胸部，並撥打乙○○雙臂，致
    乙○○受有前胸、兩上臂及左腰部多處瘀傷等傷害，又另行
    起意，以加害生命、身體之事恐嚇乙○○，而恫嚇稱：「下
    次要你死得很難看」，致使乙○○心生畏懼，致生危害於安
    全。
二、案經乙○○訴由高雄縣政府警察局林園分局報請臺灣高雄地
    方法院檢察署檢察官聲請簡易判決處刑。
    理    由
壹、程序部分：
一、按被告以外之人於偵查中向檢察官所為之陳述，除顯有不可
    信之情況者外，得為證據，刑事訴訟法第159 條之1 第2 項
    定有明文。查證人即告訴人乙○○、目擊證人丙○○、證人
    即乙○○之父甲○○於偵查中經具結後向檢察官所為陳述，
    雖均屬傳聞證據；惟依現階段刑事訴訟法規定，檢察官係代
    表國家偵查犯罪、實施公訴，依法有訊問被告、證人、鑑定
    人之權，而實務運作時，檢察官偵查中向被告以外之人所取
    得之陳述，原則上均能遵守法律規定，不致於違法取供，故
    可信度極高，且本案被告並未提出前揭檢察官訊問下之陳述
    有何顯不可信之情事，則依上開規定，該陳述得作為本案證
    據。
二、按被告以外之人於審判外之陳述，雖不符前4 條之規定，而
    經當事人於審判程序同意作為證據，法院審酌該言詞陳述或
    書面陳述作成時之情況，認為適當者，亦得為證據；當事人
    、代理人或辯護人於法院調查證據時，知有第159 條第1 項
    不得為證據之情形，而未於言詞辯論終結前聲明異議者，視
    為有前項之同意，刑事訴訟法第159 條之5 定有明文。查證
    人乙○○、丙○○、甲○○於警詢時之陳述，雖係被告以外
    之人於審判外之陳述，而為傳聞證據，然檢察官、被告於本
    院言詞辯論終結前，均未對之聲明異議，且本院審酌張偉健
    警詢陳述作成時之情況，並無不適當之情形，是依上開規定
    ，得作為本案證據。
貳、實體部分：
一、訊據被告丁○○固坦承於上揭時、地，以手碰觸乙○○之事
    實，惟矢口否認有何傷害、恐嚇之犯行，辯稱：我只有推乙○○一下，並沒有打她，也沒有恐嚇她云云。經查：
  (一)被告傷害、恐嚇乙○○之事實，業據乙○○於警詢、偵查、
    及本院審理時指訴綦詳，並結證稱：當天被告喝了酒，臉色
    不好，加上我又看到被告問丙○○為什麼要把他弟弟的事跟
    我講，我就用手拍了一下被告肩膀，解釋不是劉泰瑞告訴我
    的，被告就用雙手搥打我前胸，並撥打我雙臂，導致我站不
    穩跌倒，腰部撞在木架上而受傷；後來爭吵過程中，被告又
    恐嚇我說「下次要你死得很難看」，讓我很害怕等語；核與
    目擊證人丙○○、甲○○於警詢、偵查、本院訊問時所證：
    被告與乙○○是因為被告對我說話口氣不好而發生爭執，雙
    方爭吵過程中，我有看到被告搥打乙○○胸部，乙○○接著
    就倒下，也有聽到被告說要讓乙○○死得很難看等語，及被
    告、乙○○爭吵過程中，我才到現場，當時乙○○在屋外哭
    ，我就勸被告說不要一喝了酒就打太太，被告聽了又作勢要
    打乙○○，是我護著乙○○，才沒讓被告打到，接著被告就
    對乙○○說下次要讓她死得很難看等語均相符，堪信為真實
    。
  (二)再由上開證人證詞可知，本案發生當時，被告確有恐嚇乙○○，及搥打、撥打乙○○前胸、雙臂之事實；再參酌乙○○
    前往建佑醫院驗傷結果，確實受有前胸、兩上臂及左腰部多
    處瘀傷等傷害，有該院診斷證明書1 紙在卷可稽，足證乙○○所受傷害確實因被告之行為所造成；繼以，被告在明知以
    雙手對女子前胸施力，極可能因重心不穩向後倒下致撞擊受
    傷之情形下，仍以雙手搥打乙○○前胸，顯有傷害乙○○之
    故意甚明。
  (三)被告雖辯稱證人乙○○、丙○○、甲○○所證有所出入，而
    謂其等之證言均不足採云云；然查，上述證人於警詢、偵查
    、院訊時，均證稱被告有傷害、恐嚇乙○○之行為，已如前
    述；又關於上開傷害、恐嚇之細節，諸如被告、在場人各個
    自然行為之先後順序、在場之人分別所在地點、到達案發地
    之時間等，證人間之證述雖有些微差距，然該部分事實均與
    足以認定被告有本案犯行之「確有搥打、撥打乙○○前胸、
    雙臂，及恫嚇稱『下次要你死得很難看』」事實無涉；況且
    ，被告本案犯行發生時間，實際上僅於一瞬間，又證人於發
    生之前，均無法預知將來須到庭證述所經歷之事實，是未刻
    意記憶相關細節，係屬合理；參以，本案相關筆錄做成時，
    已距案發當時有一段時日，至本院審理時，更已相距約9 月
    ，則證人因記憶模糊，而就細節有前後間、相互間歧異之處
    ，亦屬常情；尚不得以此與案情無重要關聯之細節歧異，遽
    予排除證人對被告確有恐嚇、傷害行為之確切證述；是本院
    認被告上揭所辯，僅係卸責之詞，並無足採。
  (四)綜上所述，被告所辯顯不可採；從而，本案事證明確，被告
    犯行堪以認定。
二、按行為後法律有變更者，適用行為時之法律，但行為後之法
    律有利於行為人者，適用最有利於行為人之法律，刑法第2
    條第1 項定有明文。查被告行為後，如附表所示被告論罪科
    刑所應適用之刑法條文，業於94年2 月2 日修正公布，並於
    95年7 月1 日生效施行；經個別比較新舊法，及依最高法院
    24年上字第4634號判例意旨，就本案罪刑有關之一切情形綜
    其全部結果比較後，認修正施行後之現行刑法條文規定並未
    較有利於行為人；是依前開說明，本案自應適用修正施行前
    之刑法條文而為處斷。
三、按家庭暴力者，謂家庭成員間實施身體或精神上不法侵害之
    行為；又家庭暴力罪者，謂家庭成員間故意實施家庭暴力行
    為而成立其他法律所規定之犯罪，家庭暴力防治法第2 條第
    1 項、第2 項著有明文。本案被告與告訴人乙○○係夫妻關
    係，為家庭暴力防治法第3 條第1 款所定之家庭成員，而被
    告上述犯行，已屬家庭成員間實施身體上及精神上不法侵害
    之行為，即為家庭暴力防治法第2 條第1 項之家庭暴力，且
    構成刑法上之傷害罪及恐嚇罪，惟因家庭暴力防治法之上開
    規定並無罰則之規定，是以依刑法傷害罪、恐嚇罪之規定予
    以論罪科刑。
四、被告對乙○○稱「下次要你死得很難看」等屬於恫嚇生命安
    全之言語，顯已對乙○○之生命安全造成危害之虞，並使之
    心生畏懼，自係對乙○○之生命安全為恐嚇之行為；又以雙
    手搥打、撥打乙○○前胸、雙臂成傷，核其所為，係犯刑法
    第277 條第1 項之傷害罪及第305 條之恐嚇危害安全罪；而
    被告以雙手搥打、撥打乙○○前胸、雙臂之行為，均於密接
    之時、地，本於單一決意陸續完成，又侵害同一法益，應視
    為數個舉動之接續施行，為接續犯；另被告所為上開2 罪，
    犯意各別，行為互殊，應分論併罰。
五、原審審酌被告與乙○○係夫妻，倘遇有家庭糾紛之解決，本
    應以理性、和平之手段與態度為之，以維婚姻生活之圓滿，
    被告竟因細故率然傷害及出言恐嚇，犯後復飾詞否認，所為
    實屬不該，所幸乙○○所受傷勢尚非巨大，且念被告先前並
    無前科，及其犯罪動機、目的、損害等一切情狀；依刑事訴
    訟法第449 條第1 項、第3 項、第454 條第2 項，刑法第27
    7 條第1 項、刑法第305 條、第41條第1 項、第51條第6 款
    （原審誤載為第50條第6 款），罰金罰鍰提高標準條例第1
    條前段、第2 條，逕以簡易判決量處被告傷害部分拘役40日
    、恐嚇部分拘役20日，應執行拘役55日，併諭知易科罰金之
    折算標準。其認事用法均無違誤，量刑亦稱妥適；則被告以
    其無傷害、恐嚇行為，上訴指摘原審判決不當，為無理由，
    應予駁回。
六、按刑法修正後，係規定以適用行為時法即舊法為原則，則原
    判決雖未及比較適用，然本案上訴後，經比較新舊法結果，
    行為後之法律即現行法並未較有利於行為人，而仍應適用行
    為時法之規定，已如前述；從而，原判決適用行為時法即無
    不當，自不構成撤銷改判之事由，併此敘明。
據上論斷，應依刑事訴訟法第455 條之1 第3 項、第368 條、第
364 條，判決如主文。
本案經檢察官劉俊良到庭執行職務。
中    華    民    國    95    年    9     月    29    日
              鳳山刑事第二庭  審判長法  官  邱明弘
                                    法  官  譚德周
                                    法  官  洪珮婷
以上正本證明與原本無異。
不得上訴。
中    華    民    國    95    年    9     月    29    日
                                    書記官  賴朱梅
附表
┌──────┬─────────────┬─────────────┬───────┬────┐
│相關變更條文│行為時法（下稱舊法）之內容│裁判時法（下稱新法）之內容│比  較  理  由│備    註│
├──────┼─────────────┼─────────────┼───────┼────┤
│【刑法第277 │依法律應處罰金、罰鍰者，就│中華民國94年1 月7 日法修正│刑法之貨幣單位│經按現行│
│條第1 項、第│其原定數額得提高為2 倍至10│施行後，刑法分則編所定罰金│由「元（指銀元│法規所定│
│305 條罰金刑│倍（刑法乃係定明10倍）。第│之貨幣單位為新臺幣。94年1 │）」變更為「新│貨幣單位│
│貨幣單位之變│1 條所定得提高倍數之規定，│月7 日刑法修正時，刑法分則│臺幣」，且刑法│折算新臺│
│更】罰金罰鍰│於本條例修正後制定之法律，│編未修正之條文定有罰金者，│分則之罰金數額│幣條例第│
│提高標準條例│不適用之；本條例修正前公布│自94年1 月7 日刑法修正施行│，亦視該分則先│2 條規定│
│第1 條前段、│之法律，於本條例修正後修正│後，就其所定數額提高為30倍│前曾修正與否，│折算後等│
│第5 條→刑法│其罰金罰鍰數額或法律經全部│。但72年6 月26日至94年1 月│而分別提高3 或│值，是以│
│施行法第1 之│修正而其罰金罰鍰數額未予變│7 日新增或修正之條文，就其│30倍。        │新法並未│
│1條 第1 項、│更者，亦同。              │所定數額提高為3 倍。      │              │較有利。│
│第2 項      │                          │                          │              │        │
├──────┼─────────────┼─────────────┼───────┼────┤
│【刑法第277 │罰金：（銀元）1 元以上。  │罰金：新臺幣1,000 元以上，│罰金刑之下限，│舊法有利│
│條第1 項、第│                          │以百元計算之。            │由銀元10元（經│。      │
│305 條罰金刑│                          │                          │提高）亦即新臺│        │
│下限變更】刑│                          │                          │幣30元，提高為│        │
│法第33條第5 │                          │                          │新臺幣1,000 元│        │
│款          │                          │                          │              │        │
├──────┼─────────────┼─────────────┼───────┼────┤
│【易科罰金折│犯最重本刑為5 年以下有期徒│犯最重本刑為5 年以下有期徒│易科罰金折算標│舊法有利│
│算標準變更】│刑以下之刑之罪，而受6 個月│刑以下之刑之罪，而受6 個月│準由銀元300 元│。      │
│修正前刑法第│以下有期徒刑或拘役之宣告…│以下有期徒刑或拘役之宣告者│即新臺幣900 元│        │
│41條第1 項前│得以（銀元，下同）1 元以上│，得以新臺幣1,000 元、    │，提高為以新臺│        │
│段、修正前罰│3 元以下折算1 日，易科罰金│2,000 元或3,000 元折算1 日│幣1,000 元、  │        │
│金罰鍰提高標│。依刑法第41條易科罰金…就│，易科罰金。              │2,000 元、3,00│        │
│準條例第2條 │其原定數額提高為100 倍折算│                          │0 元折算1 日  │        │
│→現行刑法第│1 日；法律所定罰金數額未依│                          │              │        │
│41條第1 項前│本條例提高倍數，或其處罰法│                          │              │        │
│段          │條無罰金刑之規定者，亦同。│                          │              │        │
├──────┼─────────────┼─────────────┼───────┼────┤
│刑法第51條第│宣告多數有期刑者，於各刑中│宣告多數有期刑者，於各刑中│新法為兼顧數罪│舊法有利│
│6 款：宣告多│之最長期以上，各刑合併之刑│之最長期以上，各刑合併之刑│併罰及單純數罪│。      │
│數拘役刑之定│期以下，定其刑期。但不得逾│期以下，定其刑期。但不得逾│之區別，及刑法│        │
│應執行刑    │20年。                    │30年。                    │衡平原則，乃對│        │
│            │                          │                          │於有期徒刑合併│        │
│            │                          │                          │定應執行刑之上│        │
│            │                          │                          │限予以提高至30│        │
│            │                          │                          │年，與舊法上限│        │
│            │                          │                          │20年相比較，被│        │
│            │                          │                          │告行為後之新法│        │
│            │                          │                          │顯不利於被告。│        │
└──────┴─────────────┴─────────────┴───────┴────┘


司法院資訊處製作；財團法人民間司法改革基金會備份。
